【裁判字號】    97,交聲,127
【裁判日期】    980608
【裁判案由】    違反道路交通管理處罰條例聲明異議
【裁判全文】
臺灣桃園地方法院刑事交通事件裁定     97年度交聲字第127號
原處分機關  交通部公路總局新竹區監理所桃園監理站
異  議  人  乙○○
上列異議人即受處分人因違反道路交通管理處罰條例案件，對於
交通部公路總局新竹區監理所桃園監理站民國97年1月14日桃監
裁字第裁52－DB0000000 號違反道路交通管理事件裁決書所為之
處分（原舉發通知單案號：桃園縣政府警察局桃警局交字第DB00
00000 號）聲明異議，本院裁定如下：
    主    文
原處分撤銷。
乙○○汽車駕駛人，駕駛汽車經測試檢定酒精濃度超過規定標準
，處罰鍰新臺幣參萬元，並應接受道路交通安全講習。
    理    由
一、聲明異議意旨略以：異議人於案發當天和朋友吃1份薑母鴨
    後欲返家，經警舉發酒醉駕車，現場第1 次、第2 次酒測值
    均未超過標準，員警卻以吹氣量不足要求第3 次酒測，嗣員
    警交頭接耳並在檢測儀上撥弄半天，異議人亦配合第3 次重
    測，測儀有反應後員警即火速開單，然異議人當晚並未喝酒
    ，酒測儀竟有反應，為維護權益，再要求重測第4 次，卻遭
    員警斷然拒絕，實對異議人不公平。員警在實施檢測前就應
    先調整好儀器，以昭公信，不應邊測邊調整，枉顧人民權益
    ，爰聲明異議並請求調閱案發當天錄影帶或調閱案發當天前
    後時段的酒測值數據是否有異樣或偏高之情形云云。
二、原處分意旨略以：異議人於民國96年10月23日下午10時42分
    許騎乘車牌號碼FRA-476 號普通重型機車，在桃園縣大溪鎮
    ○○○街132 號前經執行取締酒駕專案勤務員警攔檢當場施
    予酒測，酒精濃度測試值高達每公升0.48毫克，而當場製單
    舉發，此有桃園縣政府警察局96年10月23日桃警局交字第DB
    0000000 號舉發違反道路交通管理事件通知單（下稱舉發通
    知單）在卷可稽。嗣原處分機關並據以裁決，以異議人違反
    道路交通管理處罰條例第35條第1 項第1 款、第22條第1 項
    第4 款之規定，裁處罰鍰新臺幣31,800元，吊扣駕駛執照12
    個月，施以道安講習，並無違誤。
三、按汽車駕駛人飲用酒類或其他類似物後其吐氣所含酒精濃度
    超過每公升0.25毫克以上，不得駕車；汽車駕駛人，駕駛汽
    車經測試檢定酒精濃度超過規定標準，處汽車駕駛人1 萬5
    千元以上6 萬元以下罰鍰，並當場移置保管該汽車及吊扣其
    駕駛執照1 年；汽車駕駛人有上開情形者，應接受道路交通
    安全講習；再領有小型車駕駛執照，駕駛重型機器腳踏車者
    ，汽車駕駛人，處1 千8 百元以上3 千6 百元以下罰鍰，並
    禁止其駕駛，道路交通安全規則第114 條第2 款、道路交通
    管理處罰條例第35條第1 項第1 款、第22條第1 項第4 款、
    第24條第1 項第2 款分別定有明文。
四、經查：
  (一)異議人僅領有普通小型車駕駛執照，於96年10月23日下午10
    時42分許，騎乘車牌號碼FRA-476 號普通重型機車，在桃園
    縣大溪鎮○○○街132 號前經警攔檢當場施予酒測，酒精濃
    度測試值高達每公升0.48毫克，而製單舉發，並當場移置保
    管其車輛。另異議人同時亦違反同條例第22條第1 項第4 款
    持小型汽車駕照駕駛重型機器腳踏車之規定，俟其到案時原
    處分機關另行查明並裁決在案，此有桃園縣政府警察局96年
    10月23日桃警局交字第DB0000000 號舉發通知單、交通部公
    路總局新竹區監理所桃園監理站97年1 月14日桃監裁字第裁
    52－DB0000000 號違反道路交通管理事件裁決書（下稱裁決
    書），在卷足憑。
  (二)關於異議人違反道路交通管理處罰條例第35條第1 項第1款
    之規定部分：
    異議人雖以前詞聲明異議，惟查證人即本案舉發警員甲○於
    本院調查時具結證稱：當日取締酒駕勤務時，異議人進入其
    等位於仁和132 號違規地點的臨檢點，因發現異議人有酒味
    ，遂施以酒測，前幾次異議人根本未吹氣，故未取得酒測值
    ，隨後其等即錄音錄影，請異議人再吹氣1 次，取得酒測值
    每公升0.48毫克，其等即依照規定開罰，異議人當場有說為
    何不能測第二次。該酒測儀器有定期保養，且在異議人前後
    對於違規者人進行酒測時，操作正常，並無故障等語明確（
    參本院97年9 月22日訊問筆錄第2 頁至第3 頁）。觀諸上開
    證人對於異議人測試酒精濃度之記錄單，其上並有儀器業經
    歸零之記載，且證人亦另提出當日同一地點對異議人之後2
    位使用同一儀器施測序號相連之測試紀錄單共2 紙，除歸零
    欄均為「0.00」之外，對之所施測之2 紙測試紀錄單，其測
    定值明顯不同而分別為每公升0.60毫克、1.17毫克之顯示，
    足認證人對於上開地點進行酒精濃度測試時，儀器均經歸零
    而操作正常等情為真。況證人與異議人素不相識，並無仇隙
    ，衡情應無甘冒偽證刑責誣指被告之理，是其證述堪為採信
    。又本件舉發員警所使用之酒精濃度測試器，於舉發當時係
    經校正合格之儀器，亦有經濟部標準檢驗局核發之呼氣酒精
    測試器合格證書影本3 紙存卷可稽。而異議人上開辯解，並
    未有任何事證可為佐據，空言置辯難認屬實。此外，復查無
    其他事證可認本件此部分舉發及裁罰有何違法或不當之情事
    ，異議人上開違規事實，應堪認定，原處分機關據以援引前
    揭規定所為裁處，並無不當，此部分之異議為無理由。
  (三)關於異議人違反道路交通管理處罰條例第22條第1 項第4 款
    之規定部分：
    1.異議人於上揭時、地駕駛前開普通重型機器腳踏車，經員
      警攔檢舉發有酒精濃度超過規定標準之違規事實，並有違
      舉發通知單及酒精濃度測試單影本各1 紙附卷可稽，業經
      認定如前。惟查，異議人為警舉發當時僅有酒後駕車，酒
      精濃度超過規定標準之該項違規事實，此有上開舉發通知
      單足憑，並無警方舉發異議人「領有小型車駕駛執照而駕
      駛重型機器腳踏車」違規之舉發事實，則按違反道路交通
      管理事件行為人，未依規定自動繳納罰鍰，或未依規定到
      案聽候裁決，處罰機關應依基準表於通知單送達且逾越應
      到案期限60日之3 個月內，逕行裁決之。但警察機關管轄
      部分，應於通知單送達且逾越應到案期限之3 個月內，逕
      行裁決之，違反道路交通管理事件統一裁罰基準及處理細
      則第44條第1 項之規定訂有明文，故處罰機關對行為人逕
      行裁決，必以行為人經合法收受舉發通知單後，無正當理
      由未依該舉發通知單上所載應到案日期為罰鍰之繳納或到
      案聽候裁決時，方有適用，易言之，如行為人未能合法收
      受舉發通知單之送達，即難認處罰機關可對行為人為逕行
      裁決。從而，上開舉發通知單既無舉發異議人領有小型車
      駕駛執照而駕駛重型機器腳踏車違規之事實，該違規事實
      即未經舉發通知單送達，原處分機關自不得逕行裁決，當
      甚明確。
    2.道路交通管理處罰條例第68條之條文內容，業經立法院於
      94年11月23日修正通過，由原條文：「汽車駕駛人，因違
      反本條例及道路交通安全規則之規定，受吊扣或吊銷駕駛
      執照處分時，吊扣或吊銷其持有各級車類之駕駛執照」，
      修正為：「汽車駕駛人，因違反本條例及道路交通安全規
      則之規定，受吊銷駕駛執照處分時，吊銷其持有各級車類
      之駕駛執照。」，其立法理由略以：「原條文將違法或違
      規駕駛人所持有各級車類之駕駛執照一併吊扣或吊銷，失
      之過酷，影響人民工作及生活甚鉅，爰修正之」等語。故
      依修正後道路交通管理處罰條例第68條之規定觀之，受吊
      扣駕駛執照處分，不再吊扣其持有各級車類之駕駛執照，
      僅於受吊銷駕駛執照處分時，始吊銷其持有各級車類之駕
      駛執照，而限縮修正前條文之適用範圍，即受吊扣駕駛執
      照處分，不在本條規定適用之列。本件受處分人於上開酒
      後駕車違規行為時，係騎駛重型機車，此有上開舉發違反
      道路交通管理事件通知單附卷可憑，揆諸前開說明，其依
      法所受之處分應為限制其騎乘重型機車之權利，即應吊扣
      其重型機器腳踏車之駕駛執照，自不能越級限制其駕駛普
      通小型車之權利。今原處分機對於受處分人酒後駕車之違
      規行為，依道路交通管理處罰條例第35條第1 項第1 款規
      定而為裁處吊扣受處分人駕駛執照時，因受處分人並未領
      有重型機器腳踏車之駕駛執照，僅領有普通小型車汽車之
      駕駛執照，從而，裁處吊扣受處分人普通小型車汽車駕駛
      執照，依上所述，此項裁處於法即有未合，自堪認定。
五、綜上所述，異議人確有上開酒後駕車之違規行為，原處分機
    關依道路交通管理處罰條例第35條第1 項第1 款、道路交通
    管理事件統一裁罰基準表規定，裁處異議人罰鍰30,000元，
    並依同條例第24條第1 項第2 款規定施以道安講習處分，核
    無違誤，然原處分機關未審酌「吊扣駕駛執照12個月」規範
    之目的，在異議人未領有重型機器腳踏車駕駛執照之情況下
    ，而為吊扣異議人小型車駕駛執照12個月部分之裁決，難認
    合法，且原處機關逕認異議人領有小型車駕駛執照而駕駛重
    型機器腳踏車之違規，亦有未合，已如前述，因本件酒後駕
    車部分為一個違規行為，罰鍰與吊扣處分無從區分，異議人
    雖未於聲明異議狀中對於領有小型車駕駛執照駕駛重型機器
    腳踏車及道安講習部分提出異議，惟依道路交通管理處罰條
    例第89條規定，法院處理交通事件，準用刑事訴訟法第348
    條之規定，則原處分關於前開部分與吊扣小型車汽車駕駛執
    照部分有全部及一部關係，應認均為異議聲明之效力所及，
    本院自得併為審酌，從而，異議人提起本件聲明異議，為有
    理由，應由本院將原處分撤銷，自為裁罰如主文所示，以期
    適法。
六、據上論斷，應依道路交通管理處罰條例第87條第2 項，道路
    交通案件處理辦法第20條前段，裁定如主文。
中    華    民    國    98    年    6     月    8     日
                    交通法庭    法  官  呂美玲
以上正本證明與原本無異。
如不服本裁定，應於裁定送達後5 日內向本院提出抗告狀。
                                書記官  李玉華
中    華    民    國    98    年    6     月    15    日


司法院資訊處製作；財團法人民間司法改革基金會備份。
